臺灣臺中地方法院刑事裁定
111年度毒聲字第749號
聲  請  人  臺灣臺中地方檢察署檢察官
被      告  張家豪


上列被告因違反毒品危害防制條例案件（111年度毒偵字第690號
），經檢察官聲請送觀察、勒戒（111年度聲觀字第636號），本
院裁定如下：
    主    文
甲○○施用第一級、第二級毒品，令入勒戒處所觀察、勒戒，其期
間不得逾貳月。
    理    由
一、聲請意旨略以：被告甲○○前因施用毒品案件，經法院裁定送
    觀察、勒戒，於民國96年8月17日無繼續施用毒品傾向釋放
    出所。詎仍未戒除毒瘾，於前開觀察、勒戒執行完畢釋放之
    3年後，復基於施用第一級毒品及第二級毒品之犯意，於111
    年1月7日17時50分許為警採尿時點回溯96小時内之某時，在
    不詳地點，以不詳方式施用第一級毒品海洛因及第二級毒品
    甲基安非他命各1次。嗣於111年1月7日16時50分許，駕駛車
    牌號碼000-0000號自用小客車，行經臺中市北區陝西路與漢
    口路3段交岔路口，因形跡可疑為警攔檢，當場扣得含有海
    洛因成分之白色粉末1包（毛重0.3公克），徵得其同意採集
    尿液送驗，結果呈可待因、嗎啡及甲基安非他命陽性反應，
    始悉上情。訊據被告甲○○固坦承上開扣案之毒品係伊所持有
    ，惟矢口否認涉有施用毒品犯行，辯稱：伊自107年以後就
    沒有再施用毒品云云。惟查，被告為警採尿經送驗結果呈可
    待因、嗎啡及甲基安非他命陽性反應，有臺中市政府警察局
    第二分局委託鑑驗尿液代號與真實姓名對照表及欣生生物科
    技股份有限公司濫用藥物尿液檢驗報告2紙在卷可稽，並有
    扣案之前開毒品可資佐證，足認被告所辯顯不足採，被告犯
    嫌堪以認定。經查，本件被告前因施用毒品案件經法院裁定
    送觀察、勒戒，於96年8月17日釋放出所，距本件再犯施用
    毒品犯行，已逾3年，爰依同條例第20條第3項、第20條第1
    項及觀察勒戒處分執行條例第3條第1項規定，聲請裁定將被
    告送勒戒處所觀察、勒戒等語。
二、按「犯第10條之罪者，檢察官應聲請法院裁定，或少年法院
    （地方法院少年法庭）應先裁定，令被告或少年入勒戒處所
    觀察、勒戒，其期間不得逾2月。」、「依前項規定為觀察
    、勒戒或強制戒治執行完畢釋放後，3年後再犯第10條之罪
    者，適用前2項之規定。」毒品危害防制條例第20條第1項、
    第3項定有明文。而所謂「3年後再犯」，只要本次再犯（不
    論修正施行前、後）距最近1次觀察、勒戒或強制戒治執行
    完畢釋放，已逾3年者，即該當之，不因其間有無犯第10條
    之罪經起訴、判刑或執行而受影響（最高法院刑事大法庭10
    9年度台上大字第3826號裁定參照）。
三、被告甲○○雖於警詢、偵查中矢口否認有何施用海洛因及甲基
    安非他命犯行，辯稱：伊自107年以後就沒有再施用毒品云
    云。惟查：
  ㈠被告於111年1月7日17時50分許，經警徵得其同意後，採集其
    尿液送驗，結果呈可待因、嗎啡及甲基安非他命陽性反應，
    有勘查採證（驗）同意書、臺中市政府警察局第二分局委託
    鑑驗尿液代號與真實姓名對照表及欣生生物科技股份有限公
    司111年1月27日（報告編號00000000）、同年6月24日（報
    告編號00000000）濫用藥物尿液檢驗報告各1紙在卷可稽，
    並有卷附之自願受搜索同意書、臺中市政府警察局第二分局
    立人派出所搜索、扣押筆錄、扣押物品目錄表、查獲現場照
    片、衛生福利部草屯療養院草療鑑字第1110200399號鑑驗書
    、臺中市政府警察局第二分局證物採驗報告暨扣案之第一級
    毒品海洛因1包（驗餘淨重0.1934公克）可證。
  ㈡按目前常用檢驗尿液中是否含有毒品反應之方法，有免疫學
    方析法和層析法兩種；尿液初步檢驗採用免疫學方析法，由
    於該方析法對結構類似之成分，亦可能產生反應，故初步檢
    驗呈陽性反應者，需採用另一種不同分析原理之檢驗方法進
    行確認，經行政院衛生署認可之檢驗機構則採用氣相/液相
    層析質譜儀分析法，以氣相/液相層析質譜儀分析法進行確
    認檢驗者，均不致產生偽陽性反應【92年6月20日行政院衛
    生署管制藥品管理局（現已改制為「行政院衛生福利部食品
    藥物管理署」，下同）管檢字第0920004713號函意旨參照】
    。是依毒品檢驗學上之常規，尿液中含毒品成分反應所使用
    之檢驗方法，對於受檢驗者是否確有施用毒品行為之判斷，
    在檢驗學常規上恆有絕對之影響。其以酵素免疫分析或薄層
    定性分析等方式為初步篩檢者，因具有相當程度偽陽性之可
    能，如另以氣（液）相層析、質譜分析等較具公信力之儀器
    為交叉確認，因出現偽陽性反應之機率極低，核足據為對涉
    嫌人不利之認定（最高法院97年度台上字第2016號判決要旨
    參照）。又按海洛因施用入人體後水解還原成嗎啡，再循嗎
    啡之代謝方式排出體外，業據行政院衛生署藥物食品檢驗局
    73藥檢壹字第030221號函說明綦詳；且依醫學臨床實驗及根
    據英國藥學會出版Isolation and Indentification of Dru
    gs一書第2版載明：口服或注射海洛因後可快速吸收，並於
    血液中迅速代謝成6—乙醯嗎啡，然後轉變成嗎啡；再毒品施
    用後於尿液、血液中可檢出之最大時限，與施用劑量、施用
    頻率、施用方式、施用者飲水量之多寡、個人體質、檢體收
    集時間點及所用檢測方法之靈敏度等因素有關，因個案而異
    ，一般於尿液中可檢出之最大時限，海洛因為施用後之2至4
    天（行政院衛生署管制藥品管理局92年7月23日管檢字第092
    0005609號函示可資參照）。再按甲基安非他命經口服投與
    後約70%於24小時內自尿液中排出，約90%於96小時內自尿中
    排出，由於甲基安非他命成分之檢出與其投與方式、投與量
    、個人體質、採集尿液檢體時間與檢測儀器之精密度等諸多
    因素有關，因此僅憑尿液中呈甲基安非他命陽性反應，並無
    法確實推算吸食時間距採集時間之長短，惟依上述資料推斷
    ，最長可能不會超過4日，亦據行政院衛生署管制藥品管理
    局93年7月22日管檢字第0930006615號函示甚明，且以上均
    為本院職務上所已知之事項。
  ㈢本件被告於111年1月7日17時50分許，為警採集之尿液，經欣
    生生物科技股份有限公司以氣相/液相層析質譜儀法進行確
    認檢驗，檢測出之可待因濃度為1991ng/ml、嗎啡濃度達253
    50ng/ml；甲基安非他命濃度為2645ng/ml，其濃度均遠高於
    閾值，而上開尿液檢驗報告所採用之檢驗方式復足以排除偽
    陽性反應之發生，則上開檢驗結果自堪採信。是以，被告確
    有於111年1月7日17時50分許為警採集尿液時起回溯96小時
    內之某時點，在不詳地點，以不詳方式，施用第一級毒品海
    洛因及第二級毒品甲基安非他命各1次之犯行無訛，其上開
    辯稱不足採信。
四、被告最近1次因施用毒品案件，經本院以96年度毒聲字第727
    號裁定送勒戒處所觀察、勒戒後，認無繼續施用傾向，於96
    年8月17日執行完畢釋放，並由臺灣臺中地方檢察署檢察官
    以96年度毒偵字第3382號為不起訴處分，其後未再受觀察、
    勒戒或強制戒治執行處分，有臺灣高等法院被告前案紀錄表
    在卷可憑，雖被告於上開觀察、勒戒執行完畢釋放後，另有
    因施用毒品案件，經法院判決判處有期徒刑確定，並執行完
    畢之前科紀錄，惟本件被告施用第一級、第二級毒品之時間
    為111年1月7日17時50分許為警採集尿液時起回溯96小時內
    之某時，顯係於前述觀察、勒戒執行完畢釋放後，3年後再
    犯毒品危害防制條例第10條之罪，揆諸上開說明，自應裁定
    將被告送勒戒處所觀察、勒戒，是本件聲請於法有據，應予
    准許。
五、爰依毒品危害防制條例第20條第1項、第3項，裁定如主文。
中　　華　　民　　國　　111 　年　　7 　　月　　20　　日
                  刑事第十庭  法  官  林芳如
上正本證明與原本無異。
如不服本裁定，應於送達後5日內，向本院提出抗告狀。
                              書記官  張玉楓
中　　華　　民　　國　　111 　年　　7 　　月　　21　　日